臺灣板橋地方法院刑事判決　　　　　　 100年度易字第2195號
公　訴　人　臺灣板橋地方法院檢察署檢察官
被　　　告　賴慧益
上列被告因竊盜案件，經檢察官提起公訴（100 年度偵續字第27
2 號），本院判決如下：
    主  文
賴慧益共同攜帶兇器毀越安全設備竊盜，累犯，處有期徒刑壹年
肆月。
    事  實
一、賴慧益前因施用毒品案件，經本院以93年度訴字第2035號判
    決判處有期徒刑11月確定，又犯搶奪案件，經本院以94年度
    訴字第77號判決判處有期徒刑2 年確定，其嗣為本院以94年
    度聲字第1733號裁定定前開兩案應執行有期徒刑2 年11月確
    定並入監執行後，於民國95年12月29日假釋出監付保護管束
    ，至96年8 月29日期間屆滿假釋未經撤銷，原未執行者以執
    行完畢論。詎仍不知悔改，因受吳啟祥（另經本院以100 年
    易字第2141號判決判處有期徒刑10月）所邀，竟與之共同意
    圖為自己不法所有，而基於竊盜之犯意聯絡，於99年9 月2
    日11時32分許，由賴慧益駕駛車號4225-YN 號自小客車搭載
    吳啟祥，至何錫棟及吳啟祥之母潘美玲位於新北市樹林區（
    臺北縣已於99年12月25日改制為新北市，原轄下鄉鎮市均改
    制為區，下同）光榮街35之3 號3 樓同住處所附近巷弄後，
    兩人隨即下車，並先後繞至前址後方山坡，繼由賴慧益持客
    觀上足對人之生命、身體構成威脅，具有危險性之破壞剪1
    支，剪斷該住處客房之鐵窗鎖頭以開啟該鐵窗，繼陸續自鐵
    窗開口處攀爬踰越入內分別物色財物，進而於屋中竊取何錫
    棟所有筆記型電腦1 臺及現金新臺幣（下同）2 千元得手，
    兩人另曾開啟冰箱竊得兩瓶飲料，並待飲畢方行逃離。嗣因
    何錫棟、潘美玲夫婦於同日17時許返回上開住處發覺遭竊，
    旋即報警處理，經警調閱現場監視錄影畫面，何錫棟、潘美
    玲夫婦均指認行竊之人為吳啟祥，且經警方採集現場飯桌上
    遺留之飲料吸管送請新北市政府警察局鑑定後，發現其上唾
    液DNA-ST R型別與賴慧益相同，始循線查獲上情。
二、案經何錫棟、潘美玲訴由新北市政府警察局樹林分局報告臺
    灣板橋地方法院檢察署檢察官偵查起訴。
    理  由
壹、程序方面：按刑事訴訟法第159 條第1 項雖規定，被告以外
    之人於審判外之言詞或書面陳述，除法律有規定外，不得作
    為證據。惟依同法第159 條之5 第1 項、第2 項規定，經當
    事人於審判程序同意作為證據，法院審酌該言詞陳述或書面
    陳述作成時之情況，認為適當者，亦得為證據。當事人於法
    院調查證據時，知有第159 條第1 項不得為證據之情形，而
    未於言詞辯論終結前聲明異議者，視為有前項之同意（指同
    條第1 項之同意作為證據），此乃第159 條第1 項所容許，
    得作為證據之例外規定之一；經查，本案檢察官及被告賴慧
    益於言詞辯論終結前，均未就本院所調查之供述證據主張有
    刑事訴訟法第159 條第1 項不得為證據之情形，本院復審酌
    各該證據作成時之情況，認為適當，是經調查之以下供述證
    據均有證據能力，合先敘明；至其餘非屬供述證據部分，既
    無傳聞法則之適用，且亦查無違法取得之情事存在，自同可
    作為證據。
貳、實體方面：
一、訊據被告固坦承有於前開時日駕車搭載吳啟祥至告訴人何錫
    棟、潘美玲上述住處附近巷道停放此事，然矢口否認曾與吳
    啟祥共為本案竊盜犯行，辯稱：當時是吳啟祥要回家拿東西
    叫伊載他，伊根本沒有進去告訴人等之住處云云。
二、經查：
（一）上開被告與吳啟祥曾共同前往告訴人等住處行竊乙情，業
      據共犯吳啟祥因相同事實被訴之100 年度易字第2141號刑
      事案件，於100 年7 月20日準備程序期日中，向該案承辦
      法官以：賴慧益有跟伊進去，他有參與竊盜行為，伊們進
      去偷東西，他也有跟伊一起翻，（竊得）銅板約2 千元左
      右是伊拿的，筆記型電腦也是伊拿的，賴慧益沒有翻到東
      西，他先出去開車，伊後來才把東西拿出去上車，賴慧益
      有從家裡拿飲料出來喝，窗戶實際上是賴慧益拿中型破壞
      剪把鎖剪斷的，是賴慧益帶來的，一開始是賴慧益拿破壞
      剪給伊剪，但伊力氣比較小，所以剪不斷，伊說算了，他
      看到就說他來好了，他就用力一剪，馬上就剪斷等語坦承
      甚詳，有本院依職權調得之該案準備程序筆錄在卷可佐，
      核其以上所陳，亦與告訴人等警偵指訴之遭竊情狀大致相
      符，復有告訴人等住處附近之監視器錄得影像翻拍照片、
      現場採證照片等資料附卷為憑，且在警方採集現場飯桌上
      遺留之飲料吸管送請新北市政府警察局鑑定後，更確定其
      上發現之唾液DNA-STR 型別與被告吻合，有該局99年12月
      28日北警鑑字第0990209351號鑑驗書影本1 份在卷可稽，
      據此堪認吳啟祥於審判外向該案法官所為之本案經過相關
      供陳確非無稽。
（二）被告雖另稱吳啟祥前後所言多所矛盾，並以吳啟祥於本案
      作證時證稱之：被告不知道伊回家作什麼，伊好心載伊去
      ，他在樓下車上一直等伊，當伊下車之前，被告有拿一瓶
      飲料給伊，或許當時伊拿了被告喝過的飲料，然後拿進屋
      內，吸管上才留有被告唾液之DNA 云云，為其個人之抗辯
      ，惟經本院當庭播放被告停車處監視器攝得之斯時影像並
      予勘驗後，已明白確認被告從駕駛座下車之時，手上原無
      任何東西，之後吳啟祥出現於畫面中向前行進，隨後爬上
      左側樓梯，右手無物，左手插放於褲子左後口袋，並開始
      攀爬樓梯旁之圍牆而上，被告隨之按照吳啟祥先前行進方
      向爬上樓梯再越過圍牆等兩人是日行徑，全與證人吳啟祥
      前開證稱情節迥然有別，畫面中除可清楚得悉被告存有相
      類於吳啟祥之舉措反應，從未單獨留於車上之外，兩人先
      後離開車旁之際，更不曾持有任何物品遑論飲料瓶罐，由
      是顯見證人吳啟祥於本案作證表示被告未離停車原地，及
      屋內置放飲料係被告下車前所給與之說要無所據，對照其
      在另案中之前揭自白內容，本質上既屬違反自己利益之陳
      述，而非全然撇清責任之避就所為，自較證人吳啟祥於本
      案一再迴護，卻難以合理解釋告訴人等住處內為何留有殘
      存被告唾液飲料吸管一事，矢言係其單獨行竊之狡稱陳詞
      更屬可信。
（三）被告不斷迴避辯稱不知吳啟祥入屋狀況，然依上開勘驗結
      果以觀，當可知其始終緊隨於吳啟祥之身後行進，則在被
      告轉至告訴人等住處後方坡地，發現吳啟祥竟欲從窗戶侵
      入屋內當下，其本非至愚之人，又豈會對吳啟祥之異常動
      作毫無警覺，苟其未有與吳啟祥共犯本案之行為意識，見
      此不妥情狀，怎會不予制止，反另夥同吳啟祥藉此背離常
      態方式越進屋內，並在有限空間之內任憑對方翻找財物，
      至此猶謂自身對案發經過全無所悉，孰得置信，凡此另可
      由本院調得吳啟祥之上開自承說法，再對被告重行相質後
      ，被告於未及捏造下，終在不經意中透露之：破壞剪不是
      伊的，是吳啟祥不知道從哪裡拿出來的等語中，獲致被告
      確有參與之充分印證，倘非如是，被告必無可能在不假思
      索間正確指陳破壞剪之存在事實，基此，自足證與吳啟祥
      共犯本案者確為被告無疑。又被告另辯其若有竊盜計畫，
      應無可能駕駛易遭追查之上開車輛犯案，然衡諸常情，人
      之思慮難免存有疏忽之處，被告事前漏未慮及其停車之處
      設有監視器可予攝錄前後經過之情形下，大意使用該車致
      留號牌線索，衡情復非絕無可能，是其以上置辯與其有無
      犯案之判斷本不具必然關連，自無從執為對其有利認定之
      依據。
（四）至公訴意旨雖指稱被告與吳啟祥竊取之財物除前揭筆記型
      電腦1 臺及現金2 千元外，尚有文件數份云云。然此節業
      經被告否認在卷，雖告訴人夫婦於警詢、偵查中均證稱遭
      竊之財物尚包括福特汽車出廠原始資料及戶口名簿各1 份
      ，然除其等之證述外，並無其他任何積極證據足資佐憑，
      實難遽信告訴人等之指訴確係為真。況吳啟祥既已坦承本
      件竊盜犯行，誠無虛偽否認竊取上開文件資料之必要，稽
      之吳啟祥所以行竊，依其所陳無非意欲竊取現金或具有相
      當財產價值之物品以求變現，則除現金2 千元及筆記型電
      腦1 臺外，殊難想像前揭文件資料對吳啟祥另將有何利用
      價值，則被告究否曾共同竊取該等文件資料，尚非無疑，
      是公訴意旨此節所指，難予採認。又被告與吳啟祥於入屋
      後，另曾竊取飲用飲料兩罐，除有證人吳啟祥於本院證稱
      之：有喝麥香紅茶，鋁箔包的一、二瓶等語外，復有證人
      即告訴人潘美玲偵查結證之：家中冰箱內有兩罐鋁箔包裝
      的飲料被拿出來喝此情堪供佐據，公訴人疏未將之併列為
      本案被告與吳啟祥之犯罪所得，同有所失，應予補正。
（五）綜上各述，本案事證已臻明確，被告犯行洵得認定，應依
      法論科。
三、查被告行為後，刑法第321 條加重竊盜罪之規定業於100年1
    月26日修正公布，並自同年1 月28日施行。該罪修正前之法
    定刑為「六月以上五年以下有期徒刑」，修正後之法定刑則
    為「六月以上五年以下有期徒刑，得併科新台幣十萬元以下
    罰金」，可見修正後之法定刑除原本之有期徒刑外，另增加
    得併科罰金之處罰；又修正前該條第1 項第1 款原規定「『
    於夜間』侵入住宅或有人住居之建築物、船艦或隱匿其內而
    犯之者」，始構成該款之加重竊盜罪，亦即上開侵入竊盜行
    為若非「於夜間」所為，除另有符合其他加重竊盜之要件，
    否則僅屬刑法第320 條第1 項之普通竊盜罪，然修正後該條
    款則刪除『於夜間』之文字，故於包括日間在內之任何時刻
    侵入住宅或有人住居之建築物、船艦或隱匿其內而竊盜者，
    均核屬該款所稱之加重竊盜罪。故經比較新舊法結果，應以
    修正前之規定有利於被告，爰依刑法第2 條第1 項前段規定
    ，適用修正前刑法第321 條第1 項第2 款、第3 款之規定，
    合先敘明。
四、查被告與吳啟祥共同持以行竊之破壞剪衡情應具有相當長度
    ，且既足以作為剪斷鐵窗鎖頭之用，顯係相當鋒利、質地堅
    硬之金屬器具，要非細微不足以行兇之物，當屬客觀上足對
    人之生命、身體構成威脅，具有危險性之兇器無疑；又刑法
    第321 條第1 項第2 款之「其他安全設備」，係指門扇、牆
    垣以外，依通常觀念足認防盜之一切設備而言，諸如門鎖、
    窗戶、冷氣孔、房間門或通往陽台之門均屬之，故本件被告
    以剪斷鐵窗鎖頭，再開啟鐵窗，攀爬踰越入內之方式行竊，
    當係毀越安全設備竊盜甚明。是核被告所為，係犯修正前刑
    法第321 條第1 項第2 款、第3 款之攜帶兇器毀越安全設備
    竊盜罪。又參諸最高法院27年上字第1887號判例意旨，說明
    「毀越門扇而入室行竊，其越入行為即屬侵入住宅，已結合
    於所犯加重竊盜之罪質中，無更行構成侵入住宅罪之理」，
    且「毀壞門扇及安全設備之行為，乃係竊盜之加重要件行為
    ，自無成立毀損罪之餘地」（參見最高法院83年度臺上字第
    3856號判決意旨）。故本案被告毀越（毀損、踰越）安全設
    備侵入告訴人等住處內行竊，依上開說明，已結合於其所犯
    加重竊盜罪質中，均不另論毀損罪及侵入住宅罪，併此敘明
    。又被告與吳啟祥就上開竊盜犯行，有犯意聯絡與行為分擔
    ，為共同正犯。查被告前曾因犯他案經判處罪刑確定並已執
    行完畢一如事實欄所載，有卷附臺灣高等法院被告前案紀錄
    表可資佐參，其於5 年內故意再犯本案有期徒刑以上之罪，
    為累犯，應依法加重其刑。
五、本院審酌被告正值青壯，原應依循正軌賺取財物，詎其不思
    此為，竟夥同吳啟祥，以前揭攜帶兇器侵入他人住處行竊之
    手法，竊取前揭財物，除使告訴人等財產法益受損外，更使
    社會治安益形敗壞，且造成告訴人等心中之不安陰影，是以
    被告所為自應受有相當程度之刑事非難，另考量被告自始即
    不願坦承自身所為，誠懇面對己非，於程序中猶一再飾詞狡
    辯，毫無悔悟之意，按被告雖有緘默權利，惟非可謂法得允
    許其恣意說謊，犯罪後態度不佳，兼衡被告之犯罪動機、目
    的、手段、素行紀錄、智識程度等一切情狀，量處如主文所
    示之刑，以資懲儆。至被告與吳啟祥持以行竊之前揭破壞剪
    1 支，因未見兩人坦認其所有權之歸屬，則在難以查明是否
    為本案共犯所有之情形下，爰不予宣告沒收，附此敘明。
據上論斷，應依刑事訴訟法第299 條第1 項前段，刑法第2 條第
1 項前段、第28條、修正前第321 條第1 項第2 款、第3 款、第
47條第1 項，判決如主文。
本案經檢察官楊瀚濤到庭執行職務。
中    華    民    國   100    年    8     月    31    日
                  刑事第五庭  法  官  盧軍傑
上列正本證明與原本無異。
如不服本判決，應於判決送達後10日內敘明上訴理由，向本院提
出上訴狀 (應附繕本) ，上訴於臺灣高等法院。其未敘述上訴理
由者，應於上訴期間屆滿後20日內向本院補提理由書「切勿逕送
上級法院」。
                              書記官  周玉茹
中    華    民    國   100    年    8     月    31    日
附錄本判決論罪科刑之法條：
修正前刑法第321 條
犯竊盜罪而有左列情形之一者，處6 月以上、5 年以下有期徒刑
：
一、於夜間侵入住宅或有人居住之建築物、船艦或隱匿其內而犯
    之者。
二、毀越門扇、牆垣或其他安全設備而犯之者。
三、攜帶兇器而犯之者。
四、結夥三人以上而犯之者。
五、乘火災、水災或其他災害之際而犯之者。
六、在車站或埠頭而犯之者。
前項之未遂犯罰之。